【裁判字號】    97,訴,1747
【裁判日期】    970428
【裁判案由】    清償借款
【裁判全文】
臺灣臺北地方法院民事判決              97年度訴字第1747號
原      告  永豐商業銀行股份有限公司
法定代理人  丁○○
訴訟代理人  甲○○
            乙○○
被      告  丙○○
上列當事人間請求清償借款事件，本院於中華民國97年4月14日
言詞辯論終結，判決如下：
    主  文
被告應給付原告新臺幣陸拾貳萬貳仟玖佰玖拾陸元，及自民國九
十五年九月十九日起至清償日止，按年息百分之九點八三六計算
之利息，暨自民國九十五年十月十九日起至清償日止，其逾期在
六個月以內者，按上開利率百分之十，逾期超過六個月者，按上
開利率百分之二十計算之違約金。
訴訟費用由被告負擔。
    事實及理由
甲、程序方面：
一、原告原為臺北國際商業銀行股份有限公司（下稱臺北國際商
    銀），與建華國際商業銀行股份有限公司合併，並更名為永
    豐商業銀行股份有限公司，臺北國際商銀為消滅銀行，其權
    利義務由原告承受，有行政院金融監督管理委員會95年9月
    8日金管銀(六)字第09500346220號函在卷可稽。
二、又按當事人得以合意定第一審管轄法院，但以關於由一定法
    律關係而生之訴訟者為限，民事訴訟法第24條第1項定有明
    文。查兩造於借據約定書第13條約定以原告總行所在地之法
    院為第一審管轄法院，有約定書在卷可稽，而原告總行所在
    地設臺北市中山區○○○路○段36號，係位於本院之轄區內
    ，是以本院自有管轄權。
乙、得心證之理由：
一、原告起訴主張：被告於民國94年5月18日起向原告借款新臺
    幣（下同）800,000元，期限至99年5月18日止，利息按原告
    公告之基準利率加碼年息5.74%機動計息，按期平均攤還本
    息，如未按期償還本金或利息時，逾期在6個月以內償還者
    ，按上開利率10%，超過6個月者，按上開利率20%加計違約
    金。詎被告僅繳納本息至95年9月18日，依借據約定書第5條
    第1項第1款約定，喪失期限利益，視同債務全部到期，尚積
    欠如主文第1項所示，為此爰依消費借貸關係之法律關係提
    起本訴等語，並聲明如主文第1項所示。
二、被告則以：伊並未簽立原告所主張之借據暨約定書，亦未委
    託他人簽立，係訴外人邱梅鳳未經伊同意冒用伊名字向原告
    申請開戶設立帳號後，並於借據暨約定書借款人欄偽造被告
    姓名貸得款項800,000元，就邱梅鳳偽造伊簽名，以伊名義
    冒貸部分，已向臺灣士林地方法院檢察署提出告訴，業經檢
    察官不起訴處分在案，被告已於97年2月29日聲請再議。又
    上開借據並非被告簽立，亦未委託他人代為辦理開戶及借款
    ，依民法第225條第1項之規定，被告與原告間並無債之關係
    發生與存在，係訴外人邱梅鳳冒用被告名義貸款，故本件原
    告之請求為無理由等語。並聲明：駁回原告之訴。
三、本件原告主張被告向原告借款，尚積欠如主文第1項所示之
    本金、利息及違約金乙節，已據其提出借據暨約定書、歷史
    往來明細查詢、信用貸款申請書、信貸審核單、被告身分證
    影本各1份為證，核屬相符，然為被告所否認，並以上開情
    詞置辯。是本件原告與被告所為爭執點厥為：被告對系爭借
    款是否應負清償責任？茲析述如下：
  (一)按關於私文書經本人或其代理人簽名、蓋章或按指印或有法
    院或公證人之認證者，推定為真正，民事訴訟法第358條第
    1項定有明文，又私文書之真正，他造當事人有爭執者，舉
    證人應負證明其真正之責，同法第357條亦有明文。本件原
    告提出系爭借據暨約定書、信用貸款申請書、被告身分證影
    本等文書（下稱系爭文書），為被告係系爭借款之借款人之
    證明，惟被告否認系爭文書中其簽名之真正。經查：
  1.被告曾對訴外人邱梅鳳提起刑事告訴，經臺灣士林地方法院
    檢察署檢察官囑託內政部警政署刑事警察局就系爭文書上「
    丙○○」簽名筆跡及印文是否真正為鑑定，其不起訴處份書
    載明鑑定結果為：「告訴人（即本件被告）雖指被告（即訴
    外人邱梅鳳）於附表(一)編號1至3所示文書簽名欄上偽造『丙
    ○○』署名云云，然本署調取告訴人在附表(二)編號1至6所示
    金融機構開戶時，在附表(二)編號1至6所示文書之簽名筆跡，
    與附表(二)編號7所示刑事委任狀委任人欄之簽名筆跡及附表
    (二)編號8所示告訴人當庭書寫之姓名筆跡，連同附表(一)編號1
    至3所示文書，送請內政部警政署刑事警察局鑑定結果，認
    附表(一)編號1至3所示文書簽名欄上『丙○○』字跡與附表(二)
    編號1至8所示文書之告訴人簽名筆跡相符，且附表(一)編號1
    、2所示文書簽名欄上『丙○○』印文，與附表(二)編號1、2
    所示文書告訴人印文亦相符」等語，有臺灣士林地方法院檢
    察署檢察官不起訴處分書96年度調偵字第218號處分書附卷
    可稽（見本院卷第21至23頁），足以證認原告所為系爭文書
    上「丙○○」之簽名為被告所書寫之主張，堪信為真實，被
    告所為辯解，並非足取。
  2.又查，本院於97年4月14日言詞辯論期日命被告當庭分別以
    橫式正常速度、直式正常速度、橫式快速及直式快速書寫其
    姓名各20次，共書寫4紙，以供辨認其簽名之字跡。經目測
    比對本院送達證書上之本人欄「丙○○」簽名（見本院卷第
    15 頁）、臺北國際商業銀行信用貸款申請書申請人欄之「
    丙○○」簽名（見本院卷第31至32頁）及被告當庭親自書寫
    4紙之「丙○○」簽名（見本院卷第36至39頁），其筆劃連
    續，並無斷續或不順之處，且「湯」字皆可明顯辨別出其中
    三點水之筆劃類似「3」並與「易」字筆劃相連；又「運」
    字中皆可辨別出由類似「L」字及「軍」字組成，其「軍」
    字筆劃亦為連續不中斷；最後「財」字，其中「貝」字均書
    寫為一橫非二橫，而「才」字最後一撇之角度均相似，明顯
    比對出本院送達證書之本人欄簽名、臺北國際商業銀行信用
    貸款申請書申請人欄之簽名與被告當庭親自書寫4紙之簽名
    相符。且被告對於臺灣士林地方法院檢察署檢察官不起訴處
    分書附表二編號1至8所示文書之簽名真正不爭執（見本院卷
    第30頁），而上揭附表二編號1至8之簽名與系爭文書上「丙
    ○○」之簽名相符，已如前述，由以上情節互為勾稽，亦可
    佐證系爭文書上之簽名確為被告所為。
  (二)承上，原告主張被告對系爭借款應負清償責任，為有理由，
    被告所為抗辯，並非可採。
四、從而，原告依消費借貸之法律關係請求被告給付如主文第1
    項所示，為有理由，應予准許。
丙、兩造其餘之攻擊或防禦方法及所用之證據，經本院斟酌後，
    認為均不足以影響本判決之結果，無庸逐一論列。
丁、據上論結，原告之訴為有理由，爰依民事訴訟法第78條，判
    決如主文。
中    華    民    國    97    年    4     月    28    日
                  民事第三庭    法  官  曾啟謀
以上正本係照原本作成
如對本判決上訴，須於判決送達後20日內向本院提出上訴狀
中    華    民    國    97    年    4     月    28    日
                                書記官  王月伶


司法院資訊處製作；財團法人民間司法改革基金會備份。
